【裁判字號】    94,簡,805
【裁判日期】    950407
【裁判案由】    就業服務法
【裁判全文】
臺北高等行政法院判決
                                     94年度簡字第00805號
原      告  甲○○
被      告  桃園縣政府
代  表  人  乙○○縣長）住同.
上列當事人間因就業服務法事件，原告不服行政院勞工委員會中
華民國94年5 月31日勞訴字第0940010089號訴願決定，提起行政
訴訟。本院判決如下：
    主  文
原告之訴駁回。
訴訟費用由原告負擔。
    事  實
一、事實概要：
    緣原告未經許可聘僱印尼籍逾期停留外僑SUWANDI SURJATY
    （護照號碼：H0000000）及印尼籍逃逸外勞SANTOSA PAWIT
    TEGUH（護照號碼：AE737042）至桃園縣平鎮市○○路○段26
    巷86號對面廟宇工地從事模板工作，經台北縣政府警察局蘆
    洲分局於民國（下同）93年6月14日於桃園縣中壢市○○路
    7號6之1查獲SUWANDI SURJATY，並於93年6月21日於台北縣
    蘆洲市○○路609號查獲SANTOSA PAWIT TEGUH，該分局遂分
    別以93年6月30日蘆警外字第0930018906號函及93年7月28
    日蘆警外字第0930020936號函移由被告機關桃園縣政府審查
    ，被告認原告違反就業服務法第57條第1款之規定屬實，乃
    依同法第63條第1項之規定，於94年2月4日以府勞外字第094
    0035206號處分書處原告罰鍰新台幣（下同）15萬元整。原
    告不服，提起訴願遭決定駁回，遂提起本件行政訴訟。
二、兩造聲明：
    (一)原告聲明求為判決：1.訴願決定及原處分均撤銷。
                        2.訴訟費用由被告負擔。
    (二)被告聲明求為判決：1.駁回原告之訴。
                        2.訴訟費用由原告負擔。
三、兩造之爭點：被告以原告非法聘僱外國人從事工作，違反就
    業服務法第57條第1款，乃依同法第63條第1項之規定，罰鍰
    15萬元整，是否適法？
    (一)原告主張之理由：
      1.原告乃靠打零工維生之人，平素均係受雇於建築承包商
        ，並沒有公司行號，實在無能力請外勞來做事，更別說
        繳納龐大的15萬元罰鍰。怎知竟會遭認定成為同樣受雇
        從事板模零工之外籍勞工的雇主。
      2.原告完全不知情，只因外籍勞工的母親前來找原告介紹
        工作，之後每天都來，並不是原告請他，誰知外勞竟懷
        有報復心指控係原告請他前來工作。
      3.原告與外籍勞工間之相識因由，不過係因外籍勞工的母
        親知道原告從事板模工作，請求原告為其兒子引介給承
        包商認識而已，至於是否雇用根本非原告所能決定，是
        認原告為聘僱外籍勞工之雇主實屬誤會。
    (二)被告主張之理由：
      1.按「雇主聘僱外國人不得有下列情事：1.聘僱未經許可
        、許可失效或他人所申請聘僱之外國人。」、「違反…
        第57條第1款…規定者，處新台幣15萬元以上75萬元以
        下罰鍰。」分別為就業服務法第57條第1款及第63條第l
        項所明定。
      2.原告未經許可聘僱印尼籍逾期停留外僑SUWANDI
        SURJATY（男，護照號碼：H0000000）及印尼籍逃逸外
        勞SANTOSAPAWIT TEGUH（男，護照號碼：AE737042）於
        桃園縣平鎮市○○路○段26巷86號對面廟宇工地從事模
        板工，經臺北縣政府蘆洲分局93年6月14日21時及93年6
        月21日17時循線查獲，經警訊該2名外國人坦承上情不
        諱。核其行為違反就業服務法第57條第1款之規定，爰
        依同法第63條第1項規定處15萬元罰鍰，與首揭法條之
        規定洵無不合，合先指明。
      3.查SUWANDI SURJATY於警訊稱：「（問）你受僱於甲○
        ○期間、地點？工作時問、內容、何人指派？薪資如何
        計算、何人支付？（答）我於今年初開始為甲○○工作
        迄今、月休兩天，除了右述平鎮市工地外，新竹甲○○
        還有三個我不知道路的工地。原則上工作時間每天上午
        8點到下午5點、我是做板模工作、工作都是甲○○叫我
        做的。我的薪水是日薪新台幣9百元、由甲○○按月支
        付，不過他還欠我兩萬多元。」（證1）；另SANTOSA
        PAWIT TEGUH於警訊亦稱：（問）你受僱於甲○○期間
        、地點？工作時間、內容、何人指派？薪資如何計算、
        何人支付？（答）我於今年2月開始為甲○○工作迄今
        、月休兩天，除了右述平鎮市工地外，甲○○還帶我們
        到新竹工地。大部分工作時間每天上午8點到下午5點但
        是常加班、做板模工、雜工、工作都是甲○○叫我做的
        。薪水是日薪新台幣8百元、由甲○○每月付1次。」（
        證2），原告雖否認僱用外勞從事工作，惟該2名外勞指
        證歷歷，桃園縣平鎮市○○路○段26巷86號對面廟宇工
        地所有人吳文通亦指稱工地係承包予原告無訛，並表示
        曾見過外勞於工地內從事搬模板工作，原告違法事實洵
        堪認定。
      4.綜上，本件原告非法聘僱外國人從事工作，顯已違反就
        業服務法第57條第1款，爰依同法第63條第1項規定處以
        罰鍰。原告所訴非有理由，請判如被告答辯聲明。
    理  由
一、按「訴願文書之送達，除前2項規定外，準用行政訴訟法第6
    7條至69條、第71條至第83條之規定。」為訴願法第47條第3
    項所明定。次按「送達，於應受送達人之住居所、事務所或
    營業所行之。但在他處會晤應受送達人時，得於會晤處所行
    之。……應受送達人有就業處所者，亦得向該處所為送達。
    」、「送達不能依前2條規定為之者，得將文書寄存於送達
    地之自治或警察機關，並作送達通知書2份，1份黏貼於應受
    送達人住居所、事務所或營業所門首，1份交由鄰居轉交或
    置於應受送達人之信箱或其他適當之處所，以為送達。前項
    情形，如係以郵務人員為送達人者，得將文書寄存於附近之
    郵政機關。寄存之文書自寄存之日起，寄存機關應保存3個
    月。」為行政訴訟法第71條第1項、第3項、第72條所明定。
    查本件原處分書載有原告「居所地：桃園縣平鎮市○○里○○
    鄰○○路○段379巷30號、戶籍地：桃園縣中壢市○○里○○
    鄰○○路190巷94號」兩處之地址；原告「提起訴願狀」之
    信封地址係載明「桃園縣平鎮市○○里○○鄰○○路○段379
    巷30號」；而訴願決定書係於94年6月3日寄存送達在中壢郵
    局，受送達人地址則記載「桃園縣中壢市○○里○○鄰○○路
    190巷94 號」，此有附於訴願卷之原處分書、提起訴願狀、
    信封、及行政院勞工委員會訴願文書郵務送達證書可稽。訴
    願決定書未能送達原告之實際住居所，尚有未洽，是本件原
    告於94年9月21日，向本院提起行政訴訟，未逾法定不變期
    間，合先敘明。
二、本件被告處原告罰鍰15萬元，罰鍰數額在20萬元以下（司法
    院曾依行政訴訟法第219條第2項之規定，將行政訴訟法第
    229條第1項之簡易案件金額提高為20萬元，並自93年1月1一
    日起施行），係屬行政訴訟法第229條第1項第2款規定之涉
    訟事件，應依簡易訴訟程序進行之，先予明。
三、按「雇主聘僱外國人不得有下列情事：1、聘僱未經許可、
    許可失效或他人所申請聘僱之外國人。」、「違反．．．第
    57條第1款．．．規定者，處新臺幣15萬元以上75萬元以下
    罰鍰。」分別為就業服務法第57條第1款及第63條第1項所明
    定。至有無聘僱關係，應依客觀具體事實認定之，並不以有
    書面約定為要件；苟該外國人有勞務提供，而另一方對之有
    指揮監督關係，或有勞務報酬之約定者，亦應認有聘僱關係
    存在。
四、本件被告以原告未經許可聘僱印尼籍逾期停留外僑SUWANDI
    SURJATY（護照號碼：H0000000）及印尼籍逃逸外勞SANTOSA
    PAWIT TEGUH（護照號碼：AE737042）從事工作，依同法第
    63條第1項規定，於94年2月4日以府勞外字第0940035206號
    處分書處原告罰鍰15萬元，原告不服，提起訴願，遭決定駁
    回，循序起訴意旨如事實欄所載。
五、卷查原告未經許可聘僱印尼籍逾期停留外僑SUWANDISURJATY
    （男，護照號碼：H0000000）及印尼籍逃逸外勞SANTOSAPAW
    IT TEGUH（男，護照號碼：AE737042）於桃園縣平鎮市○○
    路○段26巷86號對面廟宇工地從事模板工，經臺北縣政府蘆
    洲分局93年6月14日21時及93年6月21日17時循線查獲之事實
    ，有該分局93年6月30日蘆警外字第0930018906號函、現場
    查獲照片、外勞居留資料查詢表、護照影本、蘆洲分局談話
    筆錄、被告機關所屬勞動及人力資源局談話紀錄等附原處分
    卷可稽；參諸外勞SUWANDI SURJATY於警訊稱：「（問）你
    受僱於甲○○期間、地點？工作時問、內容、何人指派？薪
    資如何計算、何人支付？（答）我於今年初開始為甲○○工
    作迄今、月休兩天，除了右述平鎮市工地外，新竹甲○○還
    有三個我不知道路的工地。原則上工作時間每天上午8點到
    下午5點、我是做板模工作、工作都是甲○○叫我做的。我
    的薪水是日薪新台幣9百元、由甲○○按月支付，不過他還
    欠我兩萬多元。」；另外勞SANTOSAPAWIT TEGUH於警訊亦稱
    ：（問）你受僱於甲○○期間、地點？工作時間、內容、何
    人指派？薪資如何計算、何人支付？（答）我於今年2月開
    始為甲○○工作迄今、月休兩天，除了右述平鎮市工地外，
    甲○○還帶我們到新竹工地。大部分工作時間每天上午8點
    到下午5點但是常加班、做板模工、雜工、工作都是甲○○
    叫我做的。薪水是日薪新台幣8百元、由甲○○每月付1次。
    」有蘆洲分局談話筆錄附原處分卷可稽；原告否認僱用該外
    勞從事工作，尚難採據。被告以原告非法聘僱外國人從事工
    作，已違反就業服務法第57條第1款，爰依同法第63條第1項
    規定處以罰鍰15萬元，並無違誤，訴願決定予以維持，亦無
    不合；原告訴請撤銷，為無理由，應予駁回。又本件係適用
    簡易訴訟程序，爰不經言詞辯論逕為判決。
據上論結，本件原告之訴為無理由，爰依行政訴訟法第233條第1
項、第98條第3項前段，判決如主文。
中    華    民    國    95    年    4    月    7     日
                    第六庭法  官  許瑞助
上為正本係照原本作成。
本件以訴訟事件所涉及之法律見解具有原則性者為限，始得於本
判決送達後20日內向本院提出上訴狀並表明上訴理由，如已於本
判決宣示後送達前提起上訴者，應於判決送達後20日內補具上訴
理由（均按他造人數附繕本），且經最高行政法院許可後方得上
訴。
中    華    民    國    95    年    4    月    7     日
                          書記官  吳芳靜


司法院資訊處製作；財團法人民間司法改革基金會備份。
